臺灣高等法院刑事判決　　　　　　　　100年度上訴字第773號
上　訴　人
即　被　告　林義賢
上列上訴人因毒品危害防制條例案件，不服臺灣基隆地方法院10
0年度訴字第1號，中華民國100年1月21日第一審判決（起訴案號
：臺灣基隆地方法院檢察署99年度毒偵字第2146號、第2243號）
，提起上訴，本院判決如下：
    主  文
原判決關於99年9月30日施用海洛因及同年10月1日施用甲基安非
他命及定應執行刑部分均撤銷。
林義賢施用第一級毒品，累犯，處有期徒刑捌月；又施用第二級
毒品，累犯，處有期徒刑肆月。
其他上訴駁回。
上開撤銷改判部分及上訴駁回部分所處之刑，應執行有期徒刑壹
年陸月。
    事  實
一、林義賢前因施用毒品案件，經裁定送觀察、勒戒後，認無繼
    續施用毒品傾向，於民國（下同）87年8 月28日釋放出所後
    ，經臺灣基隆地方法院檢察署檢察官以87年度偵字第3608號
    不起訴處分確定；87年間，復因施用毒品案件，經法院裁定
    送勒戒處所觀察、勒戒後，認有繼續施用毒品傾向，復經裁
    定送戒治處所強制戒治，於88年4 月23日停止戒治處分出所
    ，並付保護管束，於88年11月23日保護管束期滿未經撤銷，
    視為強制戒治執行完畢，復經臺灣基隆地方法院檢察署檢察
    官以88年度戒毒偵字第22號處分不起訴確定；又於89年間，
    因施用毒品案件，經臺灣基隆地方法院於89年10月3 日以89
    年度毒聲字第1822號裁定，令入戒治處所施以強制戒治，於
    90年8月7日停止戒治處分出所，並付保護管束，於89年11月
    2 日保護管束期滿未經撤銷，視為強制戒治執行完畢，其同
    一施用第一、二級毒品之犯行，經臺灣基隆地方法院檢察署
    檢察官提起公訴，由臺灣基隆地方法院於89年1 月31日以89
    年度訴字第668號判處有期徒刑8月、6月，應執行有期徒刑1
    年確定；其復於90年間，因施用毒品案件，經臺灣基隆地方
    法院以90年度訴字第713號判處有期徒刑8月確定，與上開有
    期徒刑1年接續執行，於92年3月3 日縮短刑期假釋出監、假
    釋期間付保護管束，而於92年6 月11日保護管束期滿，未經
    撤銷假釋，而上開所餘刑期內未經撤銷假釋者，其未執行之
    刑以已執行論；嗣於93、94年間，因施用毒品案件，先後經
    臺灣基隆地方法院以93年度訴字第803號及94年度訴字第449
    號各判處有期徒刑11月確定，並經接續執行，於96年2月3日
    縮刑期滿執行完畢；其復於96年間，因施用第一級毒品案件
    ，經臺灣板橋地方法院於96年9 月17日以96年度訴字第2585
    號判決，判處有期徒刑11月確定【以下簡稱甲案】；另於97
    年間，因施用第一級毒品案件，經臺灣基隆地方法院於97年
    5月13日以97年度訴字第219號判處有期徒刑11月確定【以下
    簡稱乙案】；其又於97年間因施用第一級毒品案件，經臺灣
    板橋地方法院於97年5 月30日以97年度訴字第2675號判決，
    判處有期徒刑11月確定【以下簡稱丙案】；嗣上開甲、乙案
    ，經臺灣基隆地方法院於97年8月27日以97年度聲字第726號
    裁定合併定其應執行有期徒刑1年6月確定，與上開丙案接續
    執行，於99年5 月13日縮短刑期執行完畢。其復於99年間，
    因施用第一級毒品案件，經臺灣基隆地方法院於99年9 月30
    日，以99年度訴字第642號判處有期徒刑9 月，於99年11月1
    日確定，目前在監執行中。
二、詎林義賢仍未戒絕毒癮，明知海洛因、甲基安非他命業經公
    告列為毒品危害防制條例第2條第2項第1款、第2款之第一級
    、第二級毒品，不得非法持有、施用，而於上開強制戒治執
    行完畢後5 年內，再犯上揭施用毒品罪，並經追訴處罰執行
    完畢後5 年內，復基於施用第一級毒品海洛因之犯意，先於
    99 年9月30日晚上9時許，在新北市○○區○○路223號住處
    內，以將第一級毒品海洛因粉末摻入菸草內，以點燃吸煙之
    方式，施用第一級毒品海洛因1次。另於99年10月5日，在新
    北市○○區○○路223 號住處內，以將第一級毒品海洛因粉
    末放入鋁箔紙內用火燒烤吸煙的方式，施用第一級毒品海洛
    因1次。另基於施用第二級毒品之犯意，於99年10月1日上午
    10時許，在同上住處，以將第二級毒品甲基安非他命放入鋁
    箔紙內用火燒烤方式，施用甲基安非他命1 次。嗣分別於99
    年10月1日晚上8時50分許，在基隆市○○路與愛四路口，適
    為巡邏員警發現其為列管毒品人口，於採尿前林義賢向警方
    自首施用毒品海洛因及甲基安非他命，嗣得其同意採尿送驗
    結果確呈嗎啡及甲基安非他命陽性反應；同年10月7日下午3
    時許，因其為毒品列管人口，經警通知採尿送驗結果，尿液
    中呈嗎啡陽性反應而悉上情。
三、案經新北市政府警察局瑞芳分局暨基隆市警察局第一分局報
    請臺灣基隆地方法院檢察署檢察官偵查起訴。
    理  由
壹、程序方面
    本院下列所引用卷內之文書證據，並無證據證明係公務員違
    背法定程序所取得，且檢察官、被告於本院均未主張排除下
    列文書證據之證據能力，且迄本院言詞辯論終結前均未表示
    異議，本院審酌前揭文書證據並無顯有不可信之情況，依刑
    事訴訟法第159條之4之規定，認均有證據能力。
貳、實體方面
一、訊據被告林義賢對上開施用毒品海洛因及甲基安非他命之犯
    行均供承不諱，且被告上開（10月1 日）為警採集之尿液，
    經送台灣檢驗科技股份有限公司檢驗結果，呈現嗎啡類及甲
    基安非他命陽性反應，有基隆市警察局第一分局列管毒品人
    口尿液檢體採集送驗紀錄表、採驗尿液通知書、台灣檢驗科
    技股份有限公司99年10月18日濫用藥物尿液檢驗報告在卷可
    稽（毒偵字第2243號卷第7至9頁參照）；另被告10月7 日為
    警採集之尿液，經送檢驗結果，其尿液呈現嗎啡類陽性反應
    ，有卷附新北市政府警察局瑞芳分局採驗尿液通知書回執聯
    、尿液檢體採集送驗紀錄表、瑞芳分局偵辦毒品危害防制條
    例案件犯嫌尿液檢驗編號對照表、台灣檢驗科技股份有限公
    司99年10月25日濫用藥物尿液檢驗報告在卷可證（毒偵字第
    2146 號卷第7至10頁參照），足見被告上開自白與事實相符
    ，應堪採信。此外99年10月1日晚上8時50分許，被告在基隆
    市○○路與愛四路口，為巡邏員警發現其為列管毒品人口，
    於採尿前被告有向警員自首施用毒品海洛因及甲基安非他命
    ，業據證人即承辦警員林士軒證述在卷（本院卷第44頁反面
    參照），故被告此部分係自首亦堪認定。至於被告辯稱同年
    10月7日下午3時許，因其為毒品列管人口，經警通知採尿前
    其已向警員自首云云，惟經本院傳訊證人即承辦警員張家宸
    到庭證稱：當初我在瑞芳醫院遇到他，跟他說你有驗尿通知
    單，通知他，被告當時說改天好不好，我請他配合，所以他
    自動跟我回派出所驗尿。在我們發現被告有施用毒品前，被
    告並未向我們承認他有施用毒品，我們是根據驗尿後有陽性
    反應才移送被告，在製作警詢筆錄時，他只有承認10月2 日
    在家裡有施用，沒有承認其他施用毒品行為（本院卷第43頁
    及反面參照）。而依被告之警詢筆錄，警員問被告最次1 次
    是何時地施用，被告確係供稱99年10月2 日在家裡廁所施用
    （偵字第2146號卷第3頁反面參照）。而10月2日之施用行為
    並非檢察官起訴之事實，因此被告辯稱此部分亦是自首云云
    ，不足採信。
二、按毒品危害防制條例於92年7月9日修正公布，自93年1月9日
    施行，其中第20條、第23條將施用毒品之刑事處遇程序區分
    為「初犯」、「5年內再犯」、「5年後再犯」。依其立法理
    由之說明：「初犯」，經觀察、勒戒或強制戒治，應為不起
    訴處分或不付審理之裁定；經觀察、勒戒或強制戒治執行完
    畢釋放後，「5 年內再犯」者，因其再犯率甚高，原實施之
    觀察、勒戒及強制戒治既已無法收其實效，爰依法追訴或裁
    定交付審理。至於經觀察、勒戒或強制戒治執行完畢釋放，
    「5 年後再犯」者，前所實施之觀察、勒戒或強制戒治已足
    以遮斷其施用毒品之毒癮，為期自新及協助其斷除毒癮，仍
    用「初犯」規定，先經觀察、勒戒或強制戒治之程序。從而
    ，依修正後之規定，祇於「初犯」及「5年後再犯」2種情形
    ，有其追訴條件之限制，即須於初犯經觀察、勒戒或強制戒
    治釋放後，5 年內均無施用毒品之行為，始能認其前所實施
    之觀察、勒戒或強制戒治已足遮斷毒癮，而得於5 年後再犯
    時，再予適用初犯之規定，重行觀察、勒戒等程序。倘5 年
    內已經再犯，被依法追訴處罰，縱其第3次（或第3次以上）
    施用毒品之時間在初犯釋放5年以後，即與「5年後再犯」之
    情形有別，且因已於「5 年內再犯」，顯見其再犯率甚高，
    原實施觀察、勒戒或強制戒治，已無法收其實效，自無再經
    觀察、勒戒及強制戒治之必要，應由檢察官逕行起訴，始符
    新法修正之本旨（最高法院95年第7 次刑事庭會議決議參照
    ）。查被告有上開事實欄所示之戒治處分而釋放出所，及施
    用毒品案件執行完畢出監之事實，有本院被告前案紀錄表在
    卷可佐，足徵被告施用毒品之犯行，距強制戒治執行完畢雖
    已逾5年，惟被告在上開強制戒治執行完畢執行完畢後5年內
    ，既已再犯施用毒品罪，並經追訴處罰，揆諸上揭說明，其
    本次犯行即與毒品危害防制條例第20條第3項所稱之「5年後
    再犯」有別，被告有上開施用第一級毒品2次、第二級毒品1
    次之犯行，洵堪認定，應依法論科。
三、按海洛因、安非他命、甲基安非他命係毒品危害防制條例第
    2條第2項第1款、第2款所明定之第一、二級毒品，不得非法
    持有、施用。核被告於9月30日及10月5日施用海洛因所為，
    均係犯毒品危害防制條例第10條第1 項之施用第一級毒品罪
    。另其在10月1日施用甲基安非他命所為，係犯同條例第2項
    之施用第二級毒品罪。其施用第一、二級毒品前之持有毒品
    之低度行為，均應為施用之高度行為所吸收，不另論罪。被
    告所犯上開3 罪間，犯意各別，行為互殊，應予分論併罰。
    又被告有如事實所示之犯罪科刑及執行情形，有本院被告前
    案紀錄表在卷可稽，其於有期徒刑執行完畢後5 年內，再故
    意犯本件有期徒刑以上之罪，均為累犯，均應依刑法第47條
    第1項規定加重其刑。被告就99年9月30日施用第一級毒品海
    洛因及同年10月1 日施用第二級毒品甲基安非他命部分，係
    自首，爰依刑法第62條前段規定，均予減輕其刑。
四、原審判決：
  (一)關於被告於99年10月5 日施用第一級毒品海洛因部分，原判
    決經審理結果認被告罪證明確，適用毒品危害防制條例第10
    條第1項、刑法第11條前段、第47條第1項等規定，並審酌被
    告曾因施用毒品案件，經有期徒刑執行完畢後，5 年內再犯
    施用第一級毒品罪，戒毒意志不堅，毒癮非淺，未能體悟施
    用毒品對自己、家人造成之傷害及社會之負擔，惟念其犯後
    坦承犯行，態度良好，並有悔改決心，且施用毒品乃自戕行
    為，及其智識程度、施用次數、時間、犯罪之目的、手段等
    一切情狀，量處有期徒刑1 年，適用法律及量處刑度均為妥
    適。被告以其係自首，原審未予減輕為由提起上訴，指摘原
    判決不當，惟如前述，被告此部分並非自首，其上訴為無理
    由，應予駁回。
  (二)關於被告於99年9月30日施用第一級毒品海洛因及同年10月1
    日施用第二級毒品甲基安非他命部分，原審以被告事證明確
    ，予以論罪科刑，固非無見。惟被告於99年10月1日晚上8時
    50分許，在基隆市○○路與愛四路口，為巡邏員警發現其為
    列管毒品人口，於採尿前已向警員自首施用毒品海洛因及甲
    基安非他命，業據證人即承辦警員林士軒證述在卷（本院卷
    第44頁反面參照），原審漏未審酌被告此部分係自首，尚有
    未洽。被告上訴意旨以其在為警採尿前已自首，執以指摘原
    判決不當，為有理由，且原判決既有可議之處，應由本院將
    此部分及定執行刑部分撤銷改判。爰審酌被告之素行（有本
    院被告前案紀錄表在卷可稽）、其施用毒品之次數、時間、
    手段、犯後坦承犯行，及施用毒品係自戕行為等一切情狀，
    分別量處如主文第2項所示之刑。
五、數罪併罰
    上揭上訴駁回部分及撤銷改判部分所處之刑，應執行有期徒
    刑1年6月。
據上論斷，應依刑事訴訟法第368條、第369條第1項前段、第364
條、第299條第1項前段、毒品危害防制條例第10條第1項、第2項
、刑法第11條前段、第62條前段、第47條第1項、第51條第5款，
判決如主文。
本案經檢察官彭南雄到庭執行職務。
中    華    民    國   100    年    4     月    29    日
                  刑事第三庭  審判長法  官  陳博志
                                    法  官  陳德民
                                    法  官  劉興浪
以上正本證明與原本無異。
如不服本判決，應於收受送達後10日內向本院提出上訴書狀，其
未敘述上訴之理由者並得於提起上訴後10日內向本院補提理由書
（均須按他造當事人之人數附繕本）「切勿逕送上級法院」。
                                    書記官  王詩涵
中    華    民    國    100    年    4    月    29    日
附錄：本案論罪科刑法條全文
毒品危害防制條例第10條：
施用第一級毒品者，處六月以上五年以下有期徒刑。
施用第二級毒品者，處三年以下有期徒刑。